臺灣高等法院刑事判決
109年度上訴字第276號
上  訴  人  
即  被  告  蔡欣螢  




上列上訴人因妨害公務案件，不服臺灣桃園地方法院106年度訴
字第951號，中華民國108年8月29日第一審判決（起訴案號：臺
灣桃園地方檢察署106年度偵字第1109號、106年度偵緝字第590
號），提起上訴，本院判決如下：
    主  文
上訴駁回。
蔡欣螢緩刑貳年，緩刑期間付保護管束，並應於本判決確定之日
起壹年內，完成捌小時之法治教育課程。
    事  實
一、蔡欣螢於民國101 年間因貪污治罪條例等案件（臺灣桃園地
    方法法院以102 年度原矚重訴字第1 號審理中），經員警於
    如附表所示查獲時間、地點欄所示時、地，查扣如附表物品
    欄所示電子遊戲機（不含IC主機板），並簽署代保管單，而
    同意受委託代為保管上開各該電子遊戲機，詎蔡欣螢明知上
    開各該電子遊戲機為受公務員職務上委託其等掌管之物品，
    竟基於毀棄公務員職務上委託第三人掌管物品之犯，於如附
    表毀棄時間欄所示時間，將上開電子遊戲機拋棄，使該等電
    子遊戲機之效用全部喪失，以此方式毀棄公務員職務上委託
    第三人掌管之物品。嗣經臺灣桃園地方檢察署檢察官將上開
    電子遊戲機予以處分，並經該署贓物庫清查該等物品之存放
    情形，始悉上情。
二、案經臺灣桃園地方檢察署檢察官主動簽分後偵查起訴。
    理  由
壹、證據能力：
    本判決以下引用被告蔡欣螢以外之人於審判外之陳述，檢察
    官、被告不爭執其證據能力，且迄至言詞辯論終結前亦未聲
    明異議，本院審酌上開陳述作成之情況並無違法不當之情形
    或證明力明顯過低之瑕疵，爰依刑事訴訟法第159條之5 第1
     項及第2 項規定，認均得為證據。再本判決以下引用之非
    供述證據，檢察官、被告均未表示排除此部分證據之證據能
    力，本院審酌並無證據證明前開非供述證據係公務員違背法
    定程序所取得，亦無顯不可信之情況與不得作為證據之情形
    ，爰依刑事訴訟法第158 條之4 規定反面解釋、第159 條之
    4 規定，認均得為證據。
貳、實體部分：    
一、認定事實所憑證據及理由：
  ㈠訊之被告對於其於系爭附表物品欄所示電子遊戲機遭查扣時
    在場，並親自簽署代保管單，及系爭機檯目前已不知去向，
    無法找回等情，業據其於原審及本院審理時，坦白承認（見
    原審訴字卷10頁正、背面，本院卷第58頁），並有如附表編
    號五保管字號欄所示字號之桃園市政府警察局刑事警察大隊
    扣押物品清單、收據、目錄表、代保管單1 份在卷可佐（見
    他字卷第32、33，偵字卷第97、98）。又上開電子遊戲機嗣
    均已滅失乙節，業據證人即如附表查獲地點欄所示該址之所
    有人游振曄於警詢及偵訊時證稱：警方查完案件後數日，檳
    榔攤業者有至該址清理檳榔攤，伊看見共有3 臺機檯還有一
    些商品被搬到騎樓擺著，再過數日伊就沒看見那些機檯及商
    品了等語（見他字卷第229 頁正、背面，偵字卷第69頁正、
    背面），此外，復有查訪現場照片3 幀附卷可佐（見他卷第
    35頁正、背面）；再稽之上開代保管單不僅以粗體大字標示
    「代保管單」之字樣，且內容更記明「由代保管人保管上開
    電子遊戲機」之旨，而被告簽署上開代保管單時，為智識健
    全，曾受相當教育及有社會經驗，具辨識利害、事理能力之
    成年人，既在上開文件上簽名署押，當知其意；尤其是，被
    告不否認曾親見警員將上開電子遊戲機留在查獲現場，其受
    委託代保管之責，豈能旁貸？
  ㈡況被告自承確有在該等文件上「代保管人欄」簽署姓名、按
    捺指印，有該代保管單存卷可參（分見他字卷第33頁，審訴
    字卷第62頁），則其對於簽署代保管單係表示負責保管代保
    管單上記載之物品乙情，自不能諉為不知。從而，被告既知
    受公權力之委託而保管物品，縱嗣後有不便保管或認有應交
    由他人保管之情事，亦當陳報員警或檢察官為適當之處理，
    然未見被告就此有所陳報、作為，可見其態度輕慢、不在意
    而有隨意棄置該等物品之行為，致使該等物品滅失而喪失全
    部效用，自應就該電子遊戲機被毀棄之事，負其責任。
  ㈢綜上所述，本案被告所涉犯行事證明確，堪予認定，應予依
    法論科。
二、論罪：
  ㈠按刑法第138 條所謂公務員委託第三人掌管之物品，係指該
    物品由公務員基於職務上之關係委託第三人代為掌管者而言
    ，此所謂第三人並不排除受扣押之本人；所謂「毀棄」，則
    係指毀滅或拋棄，使物之效用全部喪失（最高法院87年度台
     上字第1649號判決、107 年度台上字第4933號判決意旨參
    照）。
  ㈡茲查如附表所示物品既經警員查扣後責交被告保管，屬公務
    員職務上委託第三人掌管之物品，被告受託保管後竟將該等
    物品拋棄，使該等物品效用全部喪失，揆諸前揭說明，被告
    所為自屬毀棄公務職務上委託第三人掌管之物品無訛。是核
    被告所為，係犯刑法第138 條毀棄公務員職務上委託第三人
    掌管之物品罪。
三、維持原判決及駁回上訴之理由：
  ㈠原審詳為調查，認被告所犯罪證明確，因而適用刑法第138 條、第41條第1 項前段等規定，並說明審酌被告明知已受公務員職務上委託保管上開物品，竟無視國家公權力之存在，逕自毀棄受託保管物品，所為妨害公務之執行，並非可取；並斟酌其犯罪動機、目的、手段暨所毀棄物品之數量及審理時未完全坦承犯罪之態度；兼衡其素行、所受教育反映之智識程度、家庭經濟狀況等一切情狀，綜合斟酌後量處被告有期徒刑3 月，並諭知易科罰金之折算標準。經核其認事用法洵無違誤，量刑亦屬妥適。
  ㈡被告上訴理由略以：當時年輕識淺，不知法律，現已盡力尋
    回系爭物品，然實在找不到，請求從輕量刑云云，惟按刑事
    審判旨在實現刑罰權分配正義，故法院對有罪被告科刑，應
    符合罪刑相當原則，使輕重得宜，罰當其罪，以契合社會法
    律感情，此所以刑法第57條明定科刑時應審酌一切情狀，尤
    應注意該條所列各款事項以為科刑輕重之標準，俾使法院就
    個案量刑，能斟酌至當。又量刑輕重係屬事實審法院得依職
    權自由裁量事項，苟已斟酌刑法第57條各款所列情狀而未逾
    越法定刑度，不得遽指為違法（最高法院98年台上字5002號
    判決意旨參照）。
    本件原判決於量刑時業已基於行為人責任基礎，詳予斟酌刑
    法第57條各款所列情狀，而為刑之量定，原判決量刑既未逾
    越法定刑度，亦未濫用自由裁量權限，自無違法之可言。被
    告上訴仍執前詞，指摘原判決不當，求判輕刑，難認有理由
    。從而，本件被告之上訴，核無理由，應予駁回。
四、宣告緩刑之說明：
  ㈠行為經法院評價為不法之犯罪行為，且為刑罰科處之宣告後
    ，究應否加以執行，乃刑罰如何實現之問題。依現代刑法之
    觀念，在刑罰制裁之實現上，宜採取多元而有彈性之因應方
    式，除經斟酌再三，認確無教化之可能，應予隔離之外，對
    於有教化、改善可能者，其刑罰執行與否，則應視刑罰對於
    行為人之作用而定。倘認有以監禁或治療謀求改善之必要，
    固須依其應受威嚇與矯治之程度，而分別施以不同之改善措
    施（入監服刑或在矯治機關接受治療）；反之，如認行為人
    對於社會規範之認知並無重大偏離，行為控制能力亦無異常
    ，僅因偶發、初犯或過失犯罪，刑罰對其效用不大，祇須為
    刑罰宣示之警示作用，即為已足，此時即非不得緩其刑之執
    行，並藉違反緩刑規定將入監執行之心理強制作用，謀求行
    為人自發性之改善更新。而行為人是否有改善之可能性或執
    行之必要性，固係由法院為綜合之審酌考量，並就審酌考量
    所得而為預測性之判斷，但當有客觀情狀顯示預測有誤時，
    亦非全無補救之道，法院仍得在一定之條件下，撤銷緩刑（
    刑法第75條、第75條之1 ），使行為人執行其應執行之刑，
    以符正義。由是觀之，法院是否宣告緩刑，有其自由裁量之
    職權，祇須行為人符合刑法第74條第1 項所定之條件，法院
    即得宣告緩刑，與行為人犯罪情節是否重大，是否坦認犯行
    並賠償損失，並無絕對必然之關聯性（最高法院102 年度台
    上字第4161號判決意旨參照）。
  ㈡經查，被告未曾因故意犯罪受有期徒刑以上刑之宣告，有本
    院被告前案紀錄表在卷可稽（見本院卷第27、28頁）。被告
    於本件犯後雖因不知法律之規定，對其是否構成犯罪曾有所
    爭執，然對於所為之客觀事實始終坦承，未有隱瞞，尤於本
    院審理時當庭表示已竭盡所能，但仍無法找回系爭物品（見
    本院卷第58頁），堪認已知錯而有悔悟，祇因其當時年少不
    經事，一時失慮致犯本罪，事後已思彌補，可見被告惡性尚
    非重大，本院綜合全案情節、考量上情及被告甫生幼子未及
    5月，尚有育嬰需求，此有出生證明書在卷可稽（見本院卷
    第45頁），認被告經此偵審程序教訓，當知所警惕，信無再
    犯之虞，認所宣告之刑以暫不執行為適當，依刑法第74條第
    1項第1款之規定，諭知緩刑2年，以勵自新。
    另為深植被告守法觀念，記取本案教訓，確切明瞭其行為之
    不當與所生危害，爰依刑法第74條第2項第8款規定，命被告
    應於本判決確定之日起1 年內，完成8 小時之法治教育課程
    ，並依刑法第93條第1項第2款規定，諭知於緩刑期間付保護
    管束，以促其於緩刑期間澈底悔過。
    又被告上揭所應負擔之義務，乃緩刑宣告附帶之條件，依刑
    法第75條之1第1項第4款之規定，違反上開負擔情節重大，
    足認原宣告之緩刑難收其預期效果，而有執行刑罰之必要者
    ，得撤銷上開緩刑之宣告，附此說明。
據上論斷，應依刑事訴訟法第368條，刑法第74條第1項第1款、
第2項第8款、第93條第1項第2款，判決如主文。
本案經檢察官鄧瑋琪提起公訴，檢察官陳昱旗到庭執行職務。
中    華    民    國    109   年    3     月    17    日
                  刑事第二十三庭審判長法  官  李釱任
                                      法  官  梁耀鑌
                                      法  官  連育群
以上正本證明與原本無異。
如不服本判決，應於收受送達後20日內向本院提出上訴書狀，其
未敘述上訴之理由者並得於提起上訴後20日內向本院補提理由書
（均須按他造當事人之人數附繕本）「切勿逕送上級法院」。
                                      書記官  于  誠
中    華    民    國    109   年    3     月    18    日
附錄：本案論罪科刑法條全文  
中華民國刑法第138條
（妨害職務上掌管之文書物品罪）
毀棄、損壞或隱匿公務員職務上掌管或委託第三人掌管之文書、
圖畫、物品，或致令不堪用者，處 5 年以下有期徒刑。                                     
附表：
代保管人 物品 查獲時間 查獲地點 保管字號 毀棄時間 蔡欣螢 電子遊戲機參臺 101 年7 月16日 址設桃園市○○區○○○街000 號之香檳酒檳榔攤 101 年度保管字第4902號 101 年7 月底某日